【裁判字號】    97,交聲,123
【裁判日期】    980117
【裁判案由】    違反道路交通管理處罰條例聲明異議
【裁判全文】
臺灣臺東地方法院交通事件裁定        97年度交聲字第123號
原處分機關  交通部公路總局高雄區監理所臺東監理站
異  議  人
即受處分人  甲○○
上列受處分人因違反道路交通管理處罰條例事件，對於交通部公
路總局高雄區監理所臺東監理站中華民國97年11月20日所為之處
分（原處分案號：東監違裁字第裁81-V00000000號），聲明異議
，本院裁定如下：
    主  文
原處分撤銷。
甲○○不罰。
    理  由
一、原處分意旨略以：異議人即受處分人 (下稱異議人)甲○○
    所有車牌號碼000-0000號輕型機車之牌照，因未依規定換發
    新牌照，於民國84年3月31日經原處分機關逕行註銷，後於
    92年2月18日第三人乙○○因騎乘未懸掛車牌之上開機車，
    為屏東縣警察局交通警察隊當場攔查，依違反道路交通管理
    處罰條例第12條第1項第4款規定掣單舉發。嗣因異議人未於
    應到案日期（92年3月5日）前到案或繳納罰鍰，原處分機關
    遂依道路交通管理處罰條例第12條第1項第4款及違反道路交
    通管理事件統一裁罰標準表規定，裁處異議人新臺幣 (下同
    )10,800 元之罰鍰，並扣繳牌照。
二、異議意旨略以：異議人所有之車牌號碼000-0000號輕型機車
    於83年左右即已故障停放在家門前，且牌照於84年間亦已遭
    註銷，於86年間，發現上開機車不見了，以為是收報廢車的
    人拖走了，因此沒有去報案; 又異議人與騎乘未懸掛車牌機
    車之違規人乙○○不認識，屏東縣警察局所掣發之違規舉發
    單亦從未寄送給異議人，原處分機關竟在97年11月20日逕裁
    處異議人10,800元罰鍰並扣繳牌照等語。
三、按汽車使用吊銷、註銷之牌照行駛及牌照業經繳銷、報停、
    吊銷、註銷，無牌照仍行駛，處汽車所有人3,600元以上10,
    800元以下罰鍰，並禁止其行駛，牌照扣繳之，道路交通管
    理處罰條例第12條第1項第4款、第8款、第2項定有明文。再
    按本條例之處罰，受舉發違反道路交通管理事件之受處罰人
    ，認為受舉發之違規行為應歸責他人者，應於舉發違反道路
    交通管理事件通知單應到案日期前，檢附相關證據及應歸責
    人相關證明文件，向處罰機關告知應歸責人，處罰機關應即
    另行通知應歸責人到案依法處理。逾期未依規定辦理者，仍
    依本條例各該違反條款規定處罰，道路交通管理處罰條例第
    85條第1項亦規定甚明。
四、經查：
（一）異議人甲○○所有車牌號碼000-0000號輕型機車之牌照，
      因未依規定換發新牌照，於84年3月31日經原處分機關逕
      行註銷，後於92年2月18日第三人乙○○因騎乘未懸掛車
      牌之上開機車，為屏東縣警察局交通警察隊當場攔查，依
      違反道路交通管理處罰條例第12條第1項第4款規定掣單舉
      發等情，有屏東縣警察局屏警交字第V00000000號舉發違
      反道路交通管理事件通知、機車車籍查詢資料、屏東縣政
      府警察局97年10月29日屏警交字第0970053873號函及97年
      12 月17日屏警交字第0970062331號函在卷足憑，違規人
      乙○○騎乘未懸掛車牌之機車在道路上行駛，其所違反之
      規定應係道路交通管理處罰條例第12條第1項第8款牌照業
      經繳銷、報停、吊銷、註銷，無牌照仍行駛，而非同條項
      第4款使用吊銷、註銷之牌照行駛，是原舉發違反道路交
      通管理事件通知單及原處分機關違反道路交通管理事件裁
      決書所記載之舉發違規事實及引用之舉發違反法條均有誤
      。
（二）本件違規人乙○○係居住於屏東縣，而異議人則居住於臺
      東縣，兩人無任何地緣關係，且無證據足資證明其二人有
      親友關係，再異議人辯稱因機車故障停放在家門前，所以
      未再辦理更換牌照，之後機車不見了，以為是被收報廢車
      的人拖走等語，與社會常情尚符，異議人之辯解應堪採信
      。本件違規事由應歸責於機車駕駛人乙○○，異議人既未
      實際使用該車，亦非當場被查獲之駕駛人或行為人，原舉
      發機關復未依違反道路交通管理事件統一裁罰基準及處理
      細則第11條第1項第2款規定將舉發通知單另行送達異議人
      ，有屏東縣政府警察局97年12月17日屏警交字第09700623
      31號函附卷可稽，故異議人自無從依道路交通管理處罰條
      例第85條第1項之規定於通知單應到案日期前向處罰機關
      告知應歸責人，原處分機關未予詳查，遽對異議人為上開
      裁處，即難認為允當。
五、綜上，原處分機關依道路交通管理處罰條例第12條第1項第4
    款、第2項規定，裁處異議人10,800元之罰鍰，並扣繳牌照
    ，尚有未恰，應由本院將原處分撤銷，改諭知異議人不罰，
    以資適法。至於乙○○於前揭時、地，牌照業經註銷，無牌
    照仍駕駛上開機車之違規行為，應由原處分機關另為適法之
    處理，附此敘明。
六、據上論斷，應依道路交通案件處理辦法第20條前段，裁定如
    主文。
中    華    民    國    98    年    1     月    17    日
                  交通法庭      法  官  馬培基
以上正本證明與原本無異。
如不服本裁定，應於裁定送達後5日內向本院提出抗告狀（須附
繕本）。
「切勿逕送上級法院」
                                書記官  陳憶萱
中    華    民    國    98    年     1     月    17    日


司法院資訊處製作；財團法人民間司法改革基金會備份。
